最　高　行　政　法　院　裁　定
                                      100年度裁字第144號
上  訴  人　沈濟民
訴訟代理人　卓隆燁
被 上訴 人　財政部臺北市國稅局
代　表　人　陳金鑑
上列當事人間綜合所得稅事件，上訴人對於中華民國99年11月4
日臺北高等行政法院99年度簡字第310號判決，提起上訴，本院
裁定如下：
　　主  文
上訴駁回。
上訴審訴訟費用由上訴人負擔。
　　理  由
一、按對於適用簡易程序之裁判提起上訴，須經本院許可。前項
    許可，以訴訟事件所涉及之法律見解具有原則性者為限，行
    政訴訟法第235條定有明文。所謂法律見解具有原則性，係
    指該訴訟事件所涉及之法律問題意義重大，而有加以闡釋之
    必要而言。例如原裁判所適用之行政命令有牴觸法律之虞，
    或高等行政法院就同類事件所表示之法律見解存在歧異，或
    與本院向來之見解互相牴觸，有由本院確認或統一法律上意
    見之必要等情形屬之。
二、上訴人辦理民國95年度綜合所得稅結算申報，經被上訴人依
    據法務部調查局臺北市調查處（下稱臺北市調查處）通報及
    所查得資料，查獲上訴人漏報配偶連燕如取自永達保險經紀
    人股份有限公司（下稱永達公司）薪資所得新臺幣（以下同
    ）294,300元，乃歸併核定上訴人95年度綜合所得總額3,450
    ,668元，所得淨額2,182,562元，發單補徵稅額98,493元，
    並按所漏稅額80,033元處以0.5倍之罰鍰計40,016元。上訴
    人就核定其配偶連燕如取自永達公司之薪資所得及罰鍰處分
    不服，申請復查，未獲變更，遂提起訴願，先經財政部98年
    10月21日台財訴字第09800381940號訴願決定將原處分及復
    查決定關於罰鍰部分撤銷，命由被上訴人另為處分，其餘訴
    願駁回。被上訴人乃依訴願決定撤銷意旨就罰鍰部分，以98
    年12月4日財北國稅法二字第0980241808號重核復查決定追
    減罰鍰24,010元。上訴人對於重核復查決定維持之罰鍰16,0
    06元部分不服，經循序提起行政訴訟，為原審判決駁回，而
    提起本件上訴。
三、本件上訴人對於高等行政法院適用簡易程序所為之判決，提
    起上訴，係以：本件租金支出是否係屬上訴人配偶之薪資所
    得，依本院32年判字第18號判例及司法院釋字第392號解釋
    意旨，自屬法律問題意義重大，有確認法律上意見之必要。
    縱系爭租金支出係屬上訴人配偶之薪資所得，惟該租金支出
    係任職公司為利於執行業務推展，提供上訴人配偶使用及保
    管公務租賃車輛，所支付之費用，應歸屬任職公司營業費用
    ，抑或上訴人配偶之薪資所得，據臺灣臺北地方法院檢察署
    及臺北市調查處不同之認定，顯證法律見解之紛歧，自有不
    可歸責上訴人其中一種可能之解釋，符合無過失認定，應不
    予處罰。按行政罰法第7條規定，違反行政法上義務之行為
    ，有出於故意或過失者，始得處罰，且應由行政機關就行為
    人之故意或過失負舉證責任，不採推定過失責任，原判決未
    考量上訴人申報所得係依永達公司開立之扣繳憑單申報，且
    以給付總額悉數列報，另系爭車輛租金由永達公司檢據核實
    列報之情，顯係未考量系爭車輛用途及上訴人並無過失，即
    推定上訴人有應申報之所得而不為申報之過失責任，其所涉
    法律問題重大，有統一法律意見之必要。又被上訴人以系爭
    短漏報所得屬已填報扣繳憑單，而按0.2倍科處罰鍰，惟於
    計算漏稅額時，卻否准將該已依法繳納之扣繳稅額減除，顯
    有矛盾之情，原判決未予論述，另以財政部賦稅署96年12月
    18日台稅一發字第09604554530號函釋，同意被上訴人未將
    系爭補扣繳稅款自漏稅額中減除，自屬法律問題重大，而有
    統一法律上意見之必要。次按行政罰法第24條規定「一行為
    不二罰」原則，有關系爭車輛租金，扣繳義務人（即永達公
    司負責人）業經被上訴人依法科處罰鍰，自不應再對納稅義
    務人（上訴人）予以處罰，且參諸稅捐稽徵法第44條但書規
    定，難謂主體不同則無其適用，原判決認定須為同一行為主
    體始得適用，顯涉及法律見解具有原則性，應准予上訴等語
    為其論據。惟原判決已論明：按行政罰法第7條第1項、第45
    條第1項、所得稅法第71條規定及本院94年度判字第1605號
    判決意旨，納稅義務在納稅事實發生時即已成立，而非經稅
    捐稽徵機關確認後始形成，納稅義務人一旦發生納稅事實，
    即應自行善盡注意義務。又揆諸納稅事實之發生皆與納稅義
    務人之生活息息相關，衡情皆在納稅義務人所能注意之範疇
    ，其有應注意而不注意之情事時，自屬有過失。本件上訴人
    配偶於95年度既受領有系爭所得，上訴人未就實際所得申報
    ，已構成客觀之違章事實，上訴人配偶列名系爭車輛租賃合
    約之保管人，且該所得已轉換成車輛，歸上訴人配偶取得，
    觀其執為漏報之理由，尚非不可避免，上訴人捨法律程序不
    由，逕行漏報前開所得額，難謂無違反所得稅法第110條第1
    項之過失。又永達公司負責人吳文永經財政部臺北市國稅局
    依所得稅法第114條第1項第1款規定，就應補繳稅款處1倍罰
    鍰，與被上訴人依所得稅法第110條第1項規定處上訴人罰鍰
    ，二者受處罰主體並不相同，違章之行為及處罰之法律依據
    亦不相同，自無違反行政罰法關於一行為不二罰原則之適用
    。按納稅義務人經檢舉或有權處理機關進行調查發現短漏報
    所得者，其違章事實即已存在，故不論納稅義務人於調查基
    準日後係以扣繳或自繳方式補報並補繳所漏稅款，均無免罰
    規定之適用，否則現行所得稅法第110條及稅捐稽徵法第48
    條之1規定，將形同虛文，而本件永達公司補繳稅款並補報
    扣繳憑單，係於調查基準日之後，依財政部賦稅署96年12月
    18日台稅一發字第09604554530號函意旨，本件計算漏稅額
    時，自不得減除短報所得已繳納之扣繳稅款等語，詳述其得
    心證之理由，並就上訴人之主張，何以不足採取，分別予以
    指駁甚明。經核前揭上訴理由，並無所涉及之法律見解具有
    原則性之情事。上訴人提起上訴，依首開規定及說明，不應
    許可，其上訴難謂合法，應予駁回。
四、據上論結，本件上訴為不合法。依行政訴訟法第249條第1項
    前段、第104條、民事訴訟法第95條、第78條，裁定如主文
    。
中　　華　　民　　國　　100　 年　　1　　 月　　20　　日
                    最高行政法院第一庭
                        審判長法官　鍾　耀　光
                              法官　劉  介  中
                              法官　黃　淑　玲
                              法官　鄭　小　康
                              法官　林　樹　埔

以  上  正  本  證  明  與  原  本  無  異
中　　華　　民　　國　　100　 年　　1　　 月　　21　　日
　　　　　　　　　　　　　　　書記官　黃　淑　櫻